臺灣臺南地方法院民事判決
                                  109年度保險簡上字第1號
上  訴  人  陳和春  
被上訴人    富邦產物保險股份有限公司

法定代理人  羅建明  
訴訟代理人  魏至平  
被上訴人    吳庭宇  


上列當事人間請求損害賠償事件，上訴人不服本院臺南簡易庭10
9年6月30日所為第一審判決（109年度南保險簡字第3號）提起上
訴，本院於109年11月5日辯論終結，判決如下：
    主  文
上訴駁回。
第二審訴訟費用由上訴人負擔。
    事實及理由
一、上訴人即原告起訴主張：上訴人原係被上訴人富邦產物保險
    股份有限公司（下稱富邦產險公司）業務員，被上訴人吳庭
    宇原係上訴人業務單位主管，上訴人前向被上訴人富邦產險
    公司投保個人健康險暨傷害險(專案名稱：新十全大補綜合
    保障2擇1計畫Ａ)、契約期間自民國105年1月19日起至106年1
    月19日止(下稱系爭保險契約)。嗣上訴人因職業災害遭被上
    訴人富邦產險公司辭退後，系爭保險契約即屆滿前，被上訴
    人吳庭宇僅交付續約通知書第1頁予上訴人，上訴人於系爭
    保險契約屆滿前之一星期，要求被上訴人吳庭宇提供續約要
    保書供上訴人簽名及繳費辦理續約事宜，被上訴人吳庭宇以
    替上訴人代墊保險費為條件，向上訴人要求系爭保險契約之
    業績，上訴人應允後，被上訴人吳庭宇又反悔說沒錢可以繳
    保險費，且遲遲不為上訴人辦理續約及收費服務，只顧享受
    上訴人拚死拚活賺來的保險契約佣金，卻不為上訴人服務續
    約事宜。上訴人撥打被上訴人富邦產險公司免付費24小時服
    務專線，請被上訴人富邦產險公司派員前來為上訴人辦理續
    約及收費事宜，但被上訴人富邦產險公司仍未派業務員前來
    ，造成系爭保險契約屆期失效。上訴人自106年1月19日起至
    107年1月19日期間發生多次車禍，共支出新臺幣(下同)20萬
    元醫療費用，因被上訴人2人不為上訴人辦理系爭保險契約
    續保事宜，致上訴人無法申請理賠金，被上訴人2人對上訴
    人應負損害賠償責任等語，爰起訴請求被上訴人給付上訴人
    20萬元。原審為上訴人敗訴之判決，上訴人不服提起上訴，
    並聲明：㈠原判決廢棄。㈡被上訴人應給付上訴人20萬元。
二、被上訴人即被告則以：被上訴人富邦產險公司在系爭保險契
    約屆期前1個月寄發續保通知書（含要保書）予上訴人，之
    後上訴人撥打被上訴人富邦產險公司免付費24小時服務專線
    要求派員處理，被上訴人富邦產險公司指派被上訴人吳庭宇
    負責。被上訴人吳庭宇打電話跟上訴人說，系爭保險契約保
    險費須在106年1月19日前繳費，但上訴人要求被上訴人吳庭
    宇先代墊保費，被上訴人吳庭宇拒絕後，上訴人又要求被上
    訴人吳庭宇前去收費，並要求被上訴人吳庭宇退還佣金予上
    訴人，被上訴人吳庭宇仍拒絕，請上訴人在續保要保書簽名
    後自行繳費即可。上訴人提出之系爭保險契約續保通知書係
    被上訴人富邦產險公司以郵寄方式寄送予上訴人，上訴人只
    須在該份續保通知書第三頁即要保書上簽名後送交被上訴人
    富邦產險公司，經被上訴人富邦產險公司核保通過後，上訴
    人就可收到繳款單繳納保險費，不一定要業務員親送續保要
    保書及收取保險費始可。上訴人係被上訴人富邦產險公司業
    務員，對於系爭保險契約之續保方式應較一般人更為熟悉，
    但上訴人執意要求被上訴人吳庭宇親自送交續保要保書及收
    取保險費，遭被上訴人吳庭宇拒絕後，上訴人未循其他方式
    向被上訴人富邦產險公司辦理續保事宜，致使系爭保險契約
    屆期而終止，不可歸責於被上訴人。上訴人在系爭保險契約
    終止後發生保險事故，被上訴人不負有給付保險金之義務等
    語抗辯。並答辯聲明：上訴駁回。
三、得心證之理由：
(一)上訴人向被上訴人富邦產險公司投保系爭保險契約，契約期
    間自105年1月19日起至106年1月19日止，保險費採年繳方式
    之事實，有上訴人提出且為被上訴人不爭執之系爭保險契約
    保單首頁在卷可證(見調字卷第13-14頁)，是系爭保險契約
    已於106年1月19日終止，堪可認定。
(二)按侵權行為以故意或過失侵害他人之權利為成立要件，倘無
    侵害權利之行為，自不生侵權行為之責任（最高法院106年
    度台上字第1826號民事裁判意旨參照）。次按保險契約應以
    保險單或暫保單為之；保險契約，由保險人於同意要保人聲
    請簽訂，保險法第43條、第44條第1項雖有規定，然保險契
    約仍為諾成契約且屬不要物契約，各該條文均僅係訓示而非
    強制規定，非一經交付保險費，保險契約即為生效，仍應由
    保險人同意要保人聲請（承諾承保），經當事人就要保及承
    保之意思互相表示一致，方告成立。該交付之保險費祇係保
    險人之保險責任依契約約定溯及自要保人要保並繳付保險費
    之時點開始發生效力而已，初不因要保人預先支付保險費，
    保險契約即提前生效，此觀保險法第44條第1項及保險法施
    行細則第4條規定自明。是要保人出具要保書向保險人投保
    之要約行為，必俟保險人核保承諾承保後，保險契約始得謂
    為成立。經查：
  1.上訴人雖主張其遭被上訴人富邦產險公司辭退後，無法自行
    辦理系爭保險契約續保事宜，被上訴人2人又不提供要保書
    供其簽名及收費，為其辦理續約服務，造成系爭保險契約屆
    期終止云云，惟查，系爭保險契約為任意保險，保險法對任
    意保險並無如強制汽車責任保險法第15條定有保險人到期通
    知續保之義務，上訴人主張被上訴人2人有替其辦理系爭保
    險契約續保服務之義務等語，並不可採。況被上訴人富邦產
    險公司於系爭保險契約屆滿前提供續保通知書予上訴人，核
    其目的，應係向保戶預告保險期間即將到期，以增加公司締
    約機會，性質上屬要保之引誘無訛，若被上訴人富邦產險公
    司業務員未依公司內部要求，在保約期滿前交付續保要保書
    供上訴人簽名及收取保費，亦無違反任何法律或契約所定義
    務可言。
  2.上訴人主張其被上訴人吳庭宇僅交付系爭保險契約續保通知
    書第1頁(見調字卷第71頁)，而未交付第3頁之要保書（見原
    審卷第55頁），致其無從在「要保人簽名」欄及「被保險人
    簽名」欄簽名及繳費，因而未完成續約手續，經上訴人另與
    被上訴人富邦產險公司客服人員聯絡，被上訴人富邦產險公
    司亦未派員前來辦理續約，被上訴人應負賠償其醫藥費之損
    害等語，然系爭保險契約屬任意性保險契約，依契約自由化
    原則，應視上訴人及被上訴人富邦產險公司有無意願續訂契
    約，上訴人或被上訴人富邦公司均無義務與他方續約，亦不
    得強令他方與己方續約，則被上訴人富邦產險公司業務員即
    被上訴人吳庭宇未為上訴人辦理續約事宜，難認有何侵害上
    訴人之權利可言。
(三)綜上所述，系爭保險契約之保險期間於106年1月19日0時止
    已屆滿而失效，被上訴人吳庭宇為被上訴人富邦產險公司業
    務員，雖未為上訴人辦理續訂保險契約事宜，惟並未侵害上
    訴人之權利。上訴人主張被上訴人怠於辦理系爭保險契約續
    約事宜，致其無從申請保險理賠，請求被上訴人賠償其保險
    金損害20萬元，應屬無據。
四、從而，上訴人依系爭保險契約法律關係，請求被上訴人賠償
    其保險金損害20萬元，為無理由，不應准許。原審為上訴人
    敗訴之判決，並無不合。上訴意旨指摘原判決不當，求予廢
    棄改判，為無理由，應予駁回。
五、本件事證已臻明確，兩造其餘攻擊防禦方法，經審酌後認對
    於本件判斷不生影響，爰不一一論述，併此敘明。
六、據上論結，本件上訴為無理由，依民事訴訟法第436條之1第
    3項、第449條第1項、第78條，判決如主文。 　　
中　　華　　民　　國　　109 　年　　11　　月　　19　　日
        民事第四庭    審判長法　官　施介元

                            法　官　田玉芬
　　　　　　　　　　　　　　
                            法　官　李杭倫
以上正本係照原本作成。
本判決不得上訴。
中　　華　　民　　國　　109 　年　　11　　月　　19　　日
                            書記官　黃怡惠